Inventaris van het archief van het geslacht Heldring en aanverwante geslachten, 1650-2002
Nationaal Archief, Den Haag
Collectie 148 Heldring
Heldring
oudste stuk - jongste stuk: 1650-2002
C25071
582 inventarisnummers; 11,10 meter
Normale geschreven, getypte en gedrukte documenten. De Nederlandstalige stukken van vóór ca. 1700 zijn geschreven in het gotische cursiefschrift, met name in de oud-Hollandse klerkencursief.
Nationaal Archief, Den Haag
familie Heldring,; familie Janssen,; familie Van Vhelen; Thierens, J.
De twee meest bekende personen uit de Heldring familie zijn dominee Ottho Gerhard Heldring, oprichter van de Heldring gestichten te Zetten en het opvoedingtehuis te Hoenderloo, en belangrijkste figuur in het Réveil, en Ernst Heldring, onder andere bekend als directeur van de Koninklijke Nederlandsche Stoomboot-Maatschappij en later de Nederlandsche Handel-Maatschappij. Verder was hij commissaris voor de Nederlandsche Bank en de Koninklijke Nederlandse Hoogovens en Staalfabrieken, en voorzitter van de Amsterdamse kamer van koophandel en fabrieken. Het grootste deel van het archief bestaat uit stukken betreffende Ernst Heldring en zijn werkzaamheden, zijn memoires, dagboeken en reisverslagen, zijn correspondentie, zijn verslagen, verhandelingen, voordrachten maar ook zijn genealogische activiteiten. Voor het overige bevat het genealogische, persoonlijke en zakelijke stukken betreffende de familie Heldring en aanverwante geslachten, variërende van liefdesbrieven tot benoemingen in het leger, en van notariële akten tot een liederenbundel.
Archiefvorming
Geschiedenis van de archiefvormer
Het belang van dit familiearchief is voornamelijk gelegen in de aanwezigheid van de papieren van twee van haar leden te weten ds. Ottho Gerhard Heldring (1804-1876) en van Ernst Heldring (1871-1954). De eerste was predikant te Hemmen, daarnaast oprichter van de Heldringgestichten te Zetten en van het opvoedingstehuis te Hoenderloo en een belangrijke figuur in het Revéil. Zijn kleinzoon Ernst Heldring (1871-1954) was als directeur van de Koninklijke Nederlandsche Stoomboot-Maatschappij een vooraanstaand man in het scheepvaartwezen op nationaal en internationaal niveau met bemoeiingen met tal van commissariaten, waarvan de Nederlandsche Bank en de Koninklijke Nederlandse Hoogovens en Staalfabrieken wel de belangrijkste waren. Daarnaast was hij voorzitter van de Amsterdamse kamer van koophandel en fabrieken en had tevens bemoeiingen met de internationale kamer. Tenslotte was hij vanaf 1939 directeur van de Nederlandsche Handel-Maatschappij.
Door al deze werkzaamheden was hij op de hoogte van al de grote economische vraagstukken van zijn tijd.
De stukken betreffende eerstgenoemde zijn wellicht nog in waarde toegenomen omdat van de overige stukken, die op hem en op de Heldringgestichten betrekking hadden en die in Zetten berustten, door
Momenteel berust het gehavende restant in Revéil-archief, dat ondergebracht is in de bibliotheek van de Universiteit te Amsterdam. Zie Bijlage 2 bij deze inventaris.
oorlogsgeweld veel is vernietigd en beschadigd. De stukken van laatstgenoemde hebben hun belang reeds bewezen door de publicatie van de "Herinneringen en dagboek van Ernst Heldring, 1871-1954" door dr. Joh. de Vries als uitgave van het Nederlands Historisch Genootschap te Utrecht. De originelen, waarop deze publicatie berust, bevinden zich in dit archief. Bij de beschrijving hiervan in deze inventaris is zoveel als doenlijk naar deze uitgave verwezen.
Naast deze publicatie is vooral over genoemde ds. Ottho Gerhard Heldring reeds zoveel gepubliceerd, dat daarnaar verwezen kan worden middels de als bijlagen bij deze inventaris gevoegde bibliografieën en aanvullingen op bestaande bibliografieën van de door hem en over hem verschenen geschriften alsmede van de publicaties over de door hem opgerichte gestichten.
Voor bijzonderheden betreffende de genealogie en de oorsprong van het geslacht Heldring alsmede betreffende de oorsprong van de naam Heldring zie men inventarisnummer 230. Hierin vindt men ook alle gegevens betreffende de luitenant-generaal, later commandeur, Gerhard Heinrich (von) Heldring, die bij het uitbreken van de onlusten in 1830 bevelhebber van Maastricht was. Hij was in 1790 door de keurvorst van Beieren in de erfelijke rijksadelstand verheven op grond van een voorgewende afstamming uit een Lijflands geslacht. Daarop volgde in 1811 de verheffing tot graaf door de koning van Westfalen.
Zie inv. nrs. 17 en 52.
Hij voerde een ander wapen dan zijn vader Hans Hendrik Heldring en ontkende ook alle familieverwantschap met zijn neven en nichten, die van hun zijde wel relatie met hem probeerden te onderhouden.
Aanvullende lijst van geschriften van de hand van ds. Ottho Gerhard Heldring
Uitsluitend die geschriften worden vermeld, welke niet voorkomen in de bibliografieën van de volgende twee werken:
O.G. Heldring, Leven en arbeid. Uit autobiografische aantekeningen samengesteld door zijn zoon Louis Heldring. Leiden, 1881.
A. van der Hoeven: Ottho Gerhard Heldring. Amsterdam, 1942. Proefschrift Rijksuniversiteit Utrecht, ook verschenen als handelsuitgave.
Oom Koenraad en zijne lievelingen. Koevorden, 1841.
Togt der kinderen Israels door de woestijn en symbolik der Mozaïsche godsdienst. Met ene kaart enz. Amsterdam, 1844.
(Met G. Haasloop Werner als medeauteur), Wandelingen over de Veluwe. Ten voordele der school te Hoenderloo. Arnhem, 1845.
(Met Jan de Liefde e.a. als medeauteurs), Verzameling van stukken betrekkelijk de oprichting eene Evangelische maatschappij of vereeniging. Z.pl. (1846).
Hoe is ons Nederland zoo rustig? Eene vraag is deze donkere dagen beantwoord. Amsterdam. Z.j. (c. 1848).
Inleiding bij Demole, E.W.: De doop des Heiligen Geestes. Leerrede op Pinksteren over Handelingen 1:5. Amsterdam, 1849.
Voorwoord bij Carlyle, Thomas: De fransche omwenteling. Een geschiedkundig tafereel. Naar het engels en hoogduits door E.F.W. Koch. Maarsen, 1851. 3 delen.
Twee huisgezinnen. Haarlem, 1852.
De magt ééner zonde en hare overwinning. Met voorrede van O.G. Heldring. Amsterdam. Z.j. (1860).
De godvrezende Willem. Een christelijk schoolboekje. Zutphen, 1862.
Inleiding bij Edwardes, H.B.: Het volgen eener christelijke staatkunde in Britsch-Indië als de eenige die waarborgen van veiligheid oplevert. Naar het engels. Amsterdam, 1862.
Inleiding bij Taylor, W.E.: De kracht des gebeds. Naar net engels. 's-Gravenhage, 1864.
Een brief aan zijn niet-moderne medebroeders over de toestand onzer kerk in deze dagen. Utrecht, 1864.
Inleiding bij Rutgers, mej. J.: Abraham's offerande. Een novelle. Amsterdam, 1867.
Het asyl Steenbeek in 1869. Amsterdam, z.j.
(Met J. de Liefde als medeauteur), Twee merkwaardige brieven. Nijmegen, 1871.
Het voorstel Moens en de actuele stand van het lager onderwijs. Arnhem, 1876.
Liederen, Leiden, 1881.
Geïmproviseerde opvoeding, bewerkt door J.E. Schoder. Hoenderloo, z.j. (1917).
Bijbelse opvoedkunde, bewerkt door C. Kuiper. Hoenderloo, z.j. (1917).
Den Woerd enz. Te Kesteren in de Neder-Betuwe, z.j.
De ontdekking van eenige romeinsche en bataafsche oudheden, z.j.
Reddende liefde. Brochure, z.j.
De gestichten, z.j.
Tafereelen uit de geschiedenis der zending onder de heidenen, z.j.
Genealogische staten
A. Heldring
I.
Zie Nederlands Patriciaat jrg. 49 (1963), p. 181 e.v.; inventarisnummer 230.
Hans Hendrik Heldring (c. 1649-1710) x Johanna Uylenbroek (1662-1704)
Uit dit huwelijk o.a.:
Gerarda Heldring (1683-1755)
Hans Hendrik, volgt II
Agnes (Angenis) Heldring (1695-1747)
Ottho Gerhard, volgt III
II. Hans Hendrik Heldring (1692-1779) x Anna Dorothea Grupen (gest. 1816)
Uit dit huwelijk o.a.:
Gerhard Heinrich (von) Heldring (1751-1835)
Henriëtte Charlotte Heldring (1755-1817) x Simon Theodor Hoffman (1735-1806)
III. Ottho Gerhard Heldring (I, 1698-1764) x Arendina van Vhelen (1721-1798, zie B), dochter van Hendrik en Adriana Jacoba Thierens (zie C).
Uit dit huwelijk:
Henrica Johanna Jacoba Heldring (Henriëtte, 1760-1813)
Ottho Gerhard, volgt IV
IV. ds. Ottho Gerhard Heldring (II, 1762-1841) x Louisa Gertruda Janssen (1764-1840, zie D), dochter van Pfarrer Johann Wilhelm en Louisa Gertruda Feldmann.
Uit dit huwelijk:
Henricus Wilhelmus Heldring (1797-1875)
Arendinus Ludovicus Carolus Heldring (1798-1886) x Johanna Stoltenberg (1813-1897)
Uit dit huwelijk o.a.:
ds. Daniël Johannes Carolus Heldring (1844-1918)
Louisa Johanna Heldring (1802-1839)
Ottho Gerhard, volgt V
Johanna Henriëtte Carolina Elisabeth Heldring (1806-1838)
V. ds. Ottho Gerhard Heldring (III, 1804-1876) x Anna Elisabeth Deuffer Wiel (1807-1873, zie F)
Uit dit huwelijk:
Ottho Gerhard Heldring (IV, 1834-1856)
Maria Catharina Heldring (1836-1892) x ds. Carl Wilhelm Gottlieb Bastian (1821-1881)
Balthasar, volgt VI
Louise Henriëtte Heldring (1841-1914) x Johann Conrad Colsman (1832-1894)
Johannes Carel Hendrik Heldring (1844-1896)
ds. Leonard Johannes Heldring (1846-1909)
Justinus Jacob Leonard Heldring (1848-1911)
dr. Jan Lodewijk Heldring (1852-1923)
VI. Balthasar Heldring (1839-1907) x 1e Olga Sophie Sillem (1844-1876); x 2e Anna Henriëtte Louise Sillem (1846-1914), zuster van zijn eerste echtgenote.
Uit zijn eerste huwelijk o.a.:
Ernst, volgt VII
Uit zijn tweede huwelijk o.a.:
Olga Heldring (1880-1958)
Anna Elisabeth Heldring (1882-1904) x Thomas Theodore Gleichman (1874-1923)
VII. dr. Ernst Heldring (1871-1954) x Marie Constance Bungener (1889-1924) (zie G), dochter van Lucien en Henriëtte Bonzon (zie H).
Uit dit huwelijk o.a.:
Jan Heldring (1911-1942)
Henriëtte Heldring (geb. 1913) x Hugo van Manen (geb. 1908)
Marguerite Heldring (1915-1935)
Jerome Louis Heldring (1917) x Suzanna Sophia van den Broek (1921)
Alexander Lucien Heldring (1920)
Frederik Heldring (1924) x Colette Mariann Borr (1926)
B. Van Vhelen
I.
Zie inventarisnummer 222; De Nederlandse Leeuw, rg. 44 (1926), kolom 301-302.
Jan van Vhelen (gest. 1645) x 2 Aertge van Ommeren (gest. 1659)
Uit dit huwelijk o.a.:
Hendrik, volgt II
mr. Cornells van Vhelen x Judith Houttuyn
II. Hendrik van Vhelen (1630-1726) x Cornelia du Pont (1640-1724)
Uit dit huwelijk o.a.:
Arendina van Vhelen (geb. 1665) x Abraham de Klerk
Hendrik, volgt III
III. Hendrik van Vhelen (1669-1738) x Adriana Jacoba Thierens (1685-1730) (zie C)
Uit dit huwelijk o.a.:
Cornelia Margarita van Vhelen (1719-1778)
Arendina (1721-1798) x Ottho Gerhard Heldring (1698-1764) (zie A)
Jacob van Vhelen (1724-1780)
Hendrina Johanna (1726-1796) x (Carl) Conrad Hüls, schepen te Emmerik
C. Thierens
I.
Zie Nederlands Patriciaat, jrg. 42 (1956), p. 286 e.v.
Jacob Thierens (1561-1620) x Judith Koremans Pietersdochter (gest. 1624)
Uit dit huwelijk o.a.:
Jan, zie II
Jacob, zie V
II. Jan Thierens (1584-1659) x Susanna van Veldhoven Woutersdr. (1583-1658)
Uit dit huwelijk o.a.:
III. Jacob Thierens (1610-1664) x Adriana van Haertstein (gest. voor 1656)
Uit dit huwelijk o.a.:
IV. Johan (Jan) Thierens (1639-1708) x Margaretha van Sonnevelt.
Uit dit huwelijk o.a.:
dr. Bartholomeus Thierens (geb. voor 1677)
Adriana Jacoba Thierens (1685-1730) x Hendrik van Vhelen (1669-1738) (zie B)
V. Jacob Thierens (1588-1657) x Margaretha Raes (gest. 1653)
Uit dit huwelijk o.a.:
VI. Hendrik Thierens (geb. 1618) x Margaretha Pandelaert
Uit dit huwelijk o.a.:
VII. Jacobus Thierens (1654-1720) x Catharina Thierens {1662-1731), zijn 6e graads nicht.
Uit dit huwelijk o.a.:
Anthonis, volgt VIII
Hendrik, volgt IX
VIII. Anthonis Thierens (1691-1750) x Sara van Dorsten (1704-1762)
Uit dit huwelijk o.a.:
Jacobus Adriaan Thierens (1724-1830) x Maria Johanna Desbordes (geb. te Emmerik)
IX. Hendrik Thierens (1695-1756) x Helena Heshuijsen (1702-1781)
Uit dit huwelijk o.a.:
X. Jacobus Hendrik Thierens (1730-1807) x Anna Jacoba de Cock (1735-1793)
Uit dit huwelijk o.a.:
XI. dr. Adolf Leonard Thierens (1767-1822) x Petronella Ernesta van Schaardenburg (1768-1850)
Uit dit huwelijk o.a.:
Cornelia Petronella Thierens (I803-I869) x Hendrik Willem Lambertus Post (1806-1886), directeur van de Maatschappij van Weldadigheid.
D. Janssen
I.
Zie inventarisnummer 223; Biografisch woordenboek, deel IV, p. 811; Wapenheraut jrg. II, p. 115.
Johann Diederich Janssen x Henriëtte Louise Brand(t) (gest. 1750, zie E) dochter van Johann Albert en Anna von Prüszen.
Uit dit huwelijk:
II. Johann Wilhelm Janssen (1737 of 1738-1822) x Louise Gertrude Feldmann (gest. 1808)
Uit dit huwelijk:
Louise Gertrude Janssen (1764-1840) x ds. Ottho Gerhard Heldring (1762-1841, zie A)
ds. Arnold Engelbrecht, volgt III
ds. Daniël Johannes Janssen (gest. 1846)
Caroline D. Janssen
III. ds. Arnold Engelbrecht Janssen (1777-1834) x Elisabeth Aleijda Margaretha Vermeer (1776-1862)
Uit dit huwelijk:
Leonhardt Johannes Friedrich Janssen (1806-1869)
E. Brand(t)
I.
Zie inventarisnummer 266.
Levinus Ludovicus Brand(t) x Sibilla von Blaespill (Blaspiel, gest. 1726), dochter van Johann en Aletta Neuhaus.
Uit dit huwelijk o.a.:
II. Johann Albrecht Brandt (gest. 1738) x Anna von Pruszen
Uit dit huwelijk:
III. Henriëtte Louise Brandt (gest. 1750) x Johann Diederich Janssen (zie D)
F. Deuffer Wiel
I.
Zie inventarisnummer 224.
Johannes Deuffer Wiel (1773-1812) x Maria Catharina Meijer (gest. 1846)
Uit dit huwelijk:
Anna Elisabeth Deuffer Wiel (1807-1873) x Ottho Gerhard Heldring (l804-l876, zie A)
Maria Catharina (geb. 1810)
Balthasar (1811-1838)
G. Bungener
I.
Zie inventarisnummer 225.
Laurent Louis Felix Bungener (1814-1874) x 2e Marie Wilhelmine Sillem (1829-1903)
Uit dit huwelijk:
Henri Bungener (1856-1926)
Lucien Adolphe Jerome, volgt II
II. Lucien Adolphe Jerome Bungener (geb. 1858) x Henriëtte Bonzon (geb. 1861) (zie H)
Uit dit huwelijk:
III. Marie Constance Bungener (1889-1924) x Ernst Heldring (1871-1954, zie A)
H. Bonzon
I.
Zie inventarisnummers 225-226.
Eugene Vincent Bonzon (1828-1903) x Marie Elisabeth Deodatme Faure (1835-1916)
Uit dit huwelijk o.a.:
Sophie Bonzon (geb. 1855) x Louis Bonnard (gest. 1931)
Henriëtte Bonzon (geb. 1861) x Lucien Adolphe Jerome Bungener (geb. 1858) (zie G)
Geschiedenis van het archiefbeheer
Het onderhavige familiearchief is gevormd uit de samenvoeging van een drietal aanwinsten, die in de jaren 1954, 1960 en 1971 bij het Algemeen Rijksarchief zijn binnen gekomen. Bij de eerste en de laatste aanwinst betrof het een schenking. Bij de in 1960 aangewonnen familiepapieren betrof het aanvankelijk een inbewaringgeving, die echter in 1971 in een schenking werd omgezet.
Het archiefblok bevat archiefstukken onder verschillende rechtstitels verworven.
De verwerving van het archief
Het archiefblok bevat archiefstukken onder verschillende rechtstitels verworven.
Inhoud en structuur van het archief
Ordening van het archief
De indeling van deze inventaris spreekt voor zich zelf. De diverse leden van het geslacht Heldring zijn chronologisch naar hun geboortejaar in afdelingen gerangschikt, daarna volgen de aanverwante geslachten.
Aanwijzingen voor de gebruiker
Openbaarheidsbeperkingen
Deels openbaar, deels beperkt openbaar (A), deels niet openbaar. Voor raadpleging van de inv.nrs. 509-574 en 576-581, jonger dan 20 jaar, is de toestemming vereist van de directeur Nationaal Archief (2003-415). Voor publicatie van gegevens van pupillen van de Heldringgestichten uit stukken, jonger dan 75 jaar, is eveneens toestemming vereist van de directeur Nationaal Archief (1983-D9.28). Inv.nr. 129 is verzegeld tot het overlijden van het langst levende kind van E. Heldring (L. Heldring).
Materiële beperkingen
Het archief kent geen beperkingen voor het raadplegen van stukken als gevolg van slechte materiële staat
Aanvraaginstructie
Openbare archiefstukken kunnen online worden aangevraagd en gereserveerd. U kunt dit ook via de terminals in de studiezaal van het Nationaal Archief doen. Om te kunnen reserveren dient u de volgende stappen te volgen:
U maakt een profiel aan op www.gahetna.nl, en logt vervolgens in
Via de archiefinventaris (alleen de beschrijvingen met rode nummers) selecteert u het gewenste archiefstuk door op de knop 'Reserveren' te klikken
In het volgende scherm geeft u aan op welke dag u het archiefstuk wilt inzien
Indien u zich bevindt in de studiezaal en een tafelnummer heeft ontvangen kunt u dit nummer vermelden. Als u geen tafelnummer heeft kunt u tafelnummer 777 laten staan
Vervolgens bevestigt u uw reservering door deze te versturen.
Verwant materiaal
Beschikbaarheid van kopieën
Inventarisnummers van dit archief zijn niet in kopievorm beschikbaar
Afgescheiden archiefmateriaal
Archiefstuk aanwezig in de handschriftenverzameling van de Rijksuniversiteit te Utrecht:
Ingekomen brief bij prof. dr. J.J. van Oosterzee afkomstig van Ottho Gerhard Heldring (1804-1876), gedateerd 6 november 1866, 1 stuk
Onder nummer 2.21.205.22 vindt men een lijst van archivalia afkomstig van de Familie Heldring, 1846-1979.
Overzicht van de verzameling Heldring aanwezig in het Réveil-archief
(Excerpt uit de catalogus der Stichting Revéil-archief)
Het Revéil-archief is ondergebracht in de bibliotheek van de Universiteit van Amsterdam.
Deze verzameling heeft betrekking op ds. Ottho Gerhard Heldring (1804-1876) en de geschiedenis der Heldring-gestichten. De collectie heeft zeer geleden door oorlogsschade en het zijn slechts de resten die nadien in het Revéil-archief ondergebracht werden. Ook de nog aanwezige papieren dragen de duidelijke sporen van brand- en waterschade.
O.G. Heldring (1804-1876); 1820 theologisch student te Utrecht; 1826 proponent; 1827 predikant te Hemmen; 1 januari 1848 opening van het Asyl Steenbeek; 1851 stichting van het Doorgangshuis te Hoenderloo; 1856 stichting van Talitha Kumi; 1863 stichting van Bethel; 1864 inwijding van de Normaalschool te Zetten; 1870 inwijding van de Vluchtheuvelkerk.
I. Archief O.G. Heldring
"Gedachten over levensgeschiedenis", autobiografische aantekeningen (zeer verminkt en fragmentarisch).
Fragmenten van schetsen en verhalen (zeer verminkt en soms ondefinieerbaar).
Preken, preekschetsen en brokstukken van verhandelingen of voordrachten (alles in zeer slechte staat).
"Het Boek Job", schrijfboek met opstellen (ten dele onleesbaar verminkt).
O.G. Heldring jr.: Dagboek, 1850-1853 (zeer verminkt).
Brievenverzameling Ottho Gerhard Heldring.
Vele brieven zijn zeer verminkt.
Minuten van uitgegane brieven aan: "De Vrienden des Heeren, die met mij hebben leeren kennen door den Heiligen Geest, dat de Gereformeerde Kerkleer niet uit den mensch maar uit God is", oproep, 1845 mei 15 (onleesbaar verminkt); J.A. Singendonck, 1854-1857, 8 brieven en brieffragmenten (ten dele in slechte staat); F.G. van Lynden van Hemmen, 1872, 1 brief; O.G. Heldring jr., 1 ongedateerde, zeer verminkte brief.
Ingekomen brieven van: Beets, Nicolaas, 1847-1875, 39 brieven; Berg, Pauline, 1863 en ongedateerd, 22 brieven; Bregghen, D. van, 1845, 1 brief; Brugghen, J.J.L. van der, 1860 en ongedateerd, 7 brieven; Capadose, A., 1845-1873, 15 brieven; Cloux, A.P.A. du, 1848-1849, 3 brieven; Costa, A. da, 1863, 1 brief; Costa, i da, 1845-1858, 9 brieven; Elout, P.J., 1845, 1 brief; Esser, Is., 1 brief ongedateerd; Gildemeester, H.D., 1845, 1 brief; Groen van Prinsterer, G. 1845, 2 brieven; Groen van Prinsterer-Philipse, 1 brief ongedateerd; Grothe, I.A., 1873, 2 brieven; Heil, L., 1875, 1 brief; Hooft Graafland, H.J., 1845, 1 brief; Kate, J.J.L. ten, 1845-1858, 3 brieven; Kemink, H.H., 1855, 1 brief; Liebau, G., 1 brief ongedateerd; Liefde, E.E. de, 1874, 1 brief; Liefde, J. de, 1854-1863, 4 brieven; Lynden van Sandenburg, C.W. van, 1866-1876, 2 brieven; Mackay, AE, 1845, 1 brief; Murray, Andrew, 1855-1862, 3 brieven; Wourney, J.G., 1855, 1 brief; Oosterzee, J.J. van, 1855-1871, 7 brieven; Pierson, J.L. Grégory, 1855-1859, 3 brieven; Rhijn, L.J. van, 1854, 1 brief; Staring, W., 1837 (?), 1 brief; Teding van Berkhout, J.J., 1845, 1 brief; Zubli, E.A., 1845, 1 brief.
Ingekomen gedichten: B. Gangel: "Bij het leggen van den Eersten Steen der Hoenderloosche Kerk", 1857, augustus 29.
O.G. Heldring: Toespraak tot de Vergadering van Christelijke Vrienden, 1854 oktober.
Stukken betreffende de zending in Zuid Afrika en Ned. Oost Indië:
Reisbrief van M. Sames aan Betsi Sames, 1833; September 14 (zéér fragmentarisch en verminkt).
P. Huët: aantekeningen over een "reis uit de Kaapstad naar Lijdenburg en Zoutpansberg in Transvaal", 1857-1858.
Stukken betreffende de Gosznerse zending.
Aantekeningen op het gebied van godsdienst- en kerkgeschiedenis.
Notulen der 12e en laatste vergadering van de Commissie tot stichting van een Hervormde Gemeente in de Anna Paulowna polder, 1861 oktober 29.
Zeer verminkt.
Brieven betrekking hebbende op het afsterven van ds. O.G. Heldring.
Ingekomen brieven van: Berg, H. van den, 1876, 1 brief; Guglin, M.C., 1876, 1 brief; Lamers, C.H.W., 1876, 1 brief; Pierson, H., 1876, 1 brief; Straal, H. v.d., 1876, 1 brief; Teylingen van Kamerik, van, 1876, 1 brief; Witteveen, H.W, 1 brief ongedateerd.
Stukken betrekking hebbende op de benoeming van H. Pierson als opvolger van O.G. Heldring, 1876-1877.
vgl. kaartcatalogus U.B.
II. Archief Heldring-Gestichten
Stukken betrekking hebbende op:
Het Asyl Steenbeek (met inbegrip van Magdalena-huis en Kinderhuis)
Talitha Kumi
Vluchtheuvelkerk
Bethel.
vgl. kaartcatalogus U.B.
III. Stukken betrekking hebbende op de Vereeniging "Tot opbeuring van boetvaardige gevallen vrouwen"
Notulen 1846-1875;1887-1896 en
Financieel rapport, 1849-1870.
Bijlagen
Overzicht van geraadpleegde bronnen
Lijst van boekwerken en tijdschriftartikelen over ds. Ottho Gerhard Heldring. N.B. Zie ook inventarisnummers 89 en 91.
Beets, N., Ter nagedachtenis van Ottho Gerhard Heldring. Utrecht, 1876.
Zie inventarisnummer 88.
Beets, W., Ds. O.G. Heldring. Letterkundige levensberichten, 1877.
Berg, W. van den, Na het ontslapen van Ottho Gerhard Heldring. Amsterdam, 1876.
Bronsveld, A.W., 'O.G. Heldring'. Eigen Haard, jrg. 1876.
Doedes, P., 'Ds. O.G. Heldring en zijne philantropische werkzaamheden'. Geldersche volksalmanak, 1871.
Dudok van Heel, A.K., 'Een herinnering aan O.G. Heldring'. Tijdschrift Armenzorg, jrg. 1908.
Have, J. van der, 'O.G. Heldring'. Stemmen voor waarheid en vrede, jrg. 1881.
Heldring, L., 'Steenbeek en zijn stichter'. In: Gedenkboek voor het 75-jarig bestaan van de vereniging Het asyl Steenbeek, 1847-1922. Zetten, 1922.
Hoeven, A. van der, Ottho Gerhard Heldring. Amsterdam, 1942. Proefschrift Utrecht.
Hiervan verscheen ook een handelsuitgave.
Klerck-Van Hogendorp, M.C., Heldring (O.G.) en zijne gestichten tegenover de bestrijding der onzedelijkheid. 's-Gravenhage, 1890.
Kluit, M.E., Maatschappij, school, kerk. Ottho Gerhard Heldring en het Revéil. Hoenderloo, 1958.
Pierson, A., 'O.G. Heldring'. de Gids 1882. Herdrukt in: Oudere tijdgenoten. Amsterdam, 1888.
Het betreft hier een recensie van: O.G. Heldring. Leven en arbeid. Uit autobiografische aantekeningen samengesteld door zijn zoon Louis Heldring. Leiden, 1881.
Smit, P., Ottho Gerhard Heldring. Hoenderloo, 1922.
Stufkens, N., O.G. Heldring. Amsterdam, (c. 1941).
Vrijer, prof. dr. M.J.A. de, 'Ds. Ottho Gerhard Heldring te Hemmen'. In: Pniël, weekblad voor innerlijk leven, 1950.
Zie inventarisnummer 232.
Lijst van ná 1876 verschenen boekwerken en tijdschriftartikelen betreffende de door ds. Ottho Gerhard Heldring opgerichte gestichten. N.B. Voor de voor 1876 verschenen geschriften zie men de bibliografie achterin "O.G. Heldring, Leven en arbeid, uit autobiografische aantekeningen samengesteld door zijn zoon Louis Heldring; Leiden, 1881".
Beeck Calkoen, F.J. van, 'De Zettensche gestichten.' Tijdschrift Armenzorg, 1908.
Graaf, A. de, 'Steenbeek en de strijd tegen de reglementering der prostitutie'. In: Gedenkboek voor het 75-jarig bestaan van de vereniging Het asyl Steenbeek, 1847-1922. Zetten, 1922.
Hoeven, A. van der, Ottho Gerhard Heldring, een korte schets van het werk der Zettense inrichtingen. 1946.
Hoogewerff, G.C., 'Steenbeek en zijn directrices'. In: Gedenkboek voor het 75-jarig bestaan van de vereniging Het asyl Steenbeek, 1847-1922. Zetten, 1922.